臺灣士林地方法院民事判決
110年度訴字第1253號
原      告  黃正男  


被      告  陳美蓉  

上列當事人間侵權行為損害賠償等事件，原告提起刑事附帶民事
訴訟，經本院刑事庭以110年度附民字第2號裁定移送前來，本院
於民國110年12月24日言詞辯論終結，判決如下：
    主      文
被告應給付原告新臺幣肆萬元，及自民國一一０年二月二十六日
起至清償日止，按週年利率百分之五計算之利息。
訴訟費用由被告負擔百分之十，餘由原告負擔。
    事實及理由
一、原告主張：兩造係新北市○○區○○街000 巷「翡翠晶鑽社區」
    （下稱系爭社區）之住戶。被告明知原告於民國99年1 月至
    4 月間擔任系爭社區第14屆主任委員時，並未經社區住戶召
    開臨時會決議罷免而解職，竟意圖散布於眾，並基於散佈文
    字誹謗原告名譽之犯意，於109 年1月15日12時47分許，將
    系爭社區管理委員會在電梯內張貼之「109 年1 月15日翡翠
    晶鑽社區大樓（管）字公告第4 號」公告（下稱系爭公告）
    ，私自取下帶回新北市○○區○○街000 巷0 號12樓之1 住處，
    將公告副主委欄內之「黃正男」處圈選，並在旁書寫：「曾
    經主委被住戶罷免，也沒有資格做副主委」等文字（下稱系
    爭文字），再將加註系爭文字之公告貼回電梯內公布欄，以
    此散佈文字方式，傳述足以貶損原告社會評價之事。爰依民
    法第184條第1項前段、第195條規定，請求被告賠償精神慰
    撫金12萬元，及每戶3000元、計85戶之敦親睦鄰費共25萬50
    00元；被告並應在報紙刊登道歉啟事等語。並聲明：㈠被告
    應給付原告37萬5000元，及自本院刑事庭110年度附民字第2
    號裁定之日即110年2月26日起至清償日止，按年息5﹪計算之
    利息；㈡被告應將如附件所示之道歉啟事登載於中國時報、
    自由時報、聯合報（篇幅大小2.5公分乘以10公分）3日。
二、被告則以：對於原告主張之事實不爭執，惟原告請求金額過
    高，原告無法證明其精神是否受有損害，且被告於事發當日
    13時許在電梯內張貼加註系爭文字之系爭公告，至當日20時
    許即自行以立可白塗去，前後僅約7小時，應無登報道歉之
    必要，且在系爭社區居住逾11年之住戶均知悉99年間有提議
    罷免原告，原告承受輿論壓力而提出公開辭職聲明書一事，
    是亦無支出敦親睦鄰費之必要等語置辯。並聲明：原告之訴
    駁回。
三、得心證之理由：
㈠、按因故意或過失，不法侵害他人之權利者，負損害賠償責任
    。不法侵害他人之身體、健康、名譽、自由、信用、隱私、
    貞操，或不法侵害其他人格法益而情節重大者，被害人雖非
    財產上之損害，亦得請求賠償相當之金額。民法第184 條第
    1 項前段、第195 條第1 項本文分別定有明文。又按當事人
    主張之事實，經他造於準備書狀內或言詞辯論時或在受命法
    官、受託法官前自認者，無庸舉證，民事訴訟法第279 條第
    1 項復予明定。經查，原告主張之事實，業經本院職權調閱
    本院刑事庭110 年度易字第15 號、臺灣高等法院110年度上
    易字第857號妨害名譽案件卷宗查明屬實，並經被告於言詞
    辯論期日自認伊有原告所指經上開刑事判決認定妨害原告名
    譽之事實（見本院卷第79頁），堪認原告主張為真實。是以
    ，被告所為，致原告之社會評價遭受貶損，自屬對原告名譽
    之侵害，故原告依侵權行為法律關係，請求被告賠償其非財
    產上之損害，洵屬有據。
㈡、按慰撫金之核給標準固與財產上損害之計算不同，然非不可
    斟酌雙方身分、資歷與加害程度，及其他各種情形核定相當
    之數額（最高法院51年台上字第223 號判決要旨參照）。查
    ，原告為高中畢業，現已退休，無收入，名下有總值1112餘
　　萬元之財產；被告為專科畢業，現已退休，無收入，名下有
    總值250餘萬元之財產等情，分據兩造陳明在卷（見本院卷
    第80頁），並有兩造108 年度、109年度電子稅務閘門財產
    所得調件明細表在卷可稽（見本院職權調取資料卷）。本院
    參酌上開兩造身分、地位、經濟能力、被告侵害原告名譽之
    行為態樣等一切情狀，認原告請求4 萬元之非財產上損害賠
    償，核屬適當；原告逾此金額，即無所據。
㈢、原告雖另請求被告賠償85戶之敦親睦鄰費25萬5000元。然原
    告並未舉證證明其因被告所為，而受有此敦親睦鄰費25萬50
    00元之損害或支付之事實，其請求被告賠償敦親睦鄰費25萬
    5000元，自屬無據。又原告尚請求被告在報紙刊登道歉啟事
    。惟按名譽被侵害者，並得請求回復名譽之適當處分，所謂
    適當處分，係指該處分在客觀上足以回復被害人之名譽且屬
    必要者而言（最高法院86年度台上字第3706號判決意旨參照
    ）。查被告所為，固已侵害原告之名譽權，然本院酌以原告
    既非公眾人物，其名譽權受侵害一事自非為一般公眾所周知
    ；且被告於事發當日13時許在系爭社區電梯內，張貼經其加
    註系爭文字之系爭公告，嗣於當日晚間即再自行以立可白塗
    去，前後時間不長，衡情觀見遭被告加註文字之系爭公告之
    住戶人數應不多；再前開加註，再以立可白塗銷等情事，業
    經社區公告住戶知悉(臺灣士林地方檢察署109年度偵字第10
    327號卷第14頁)；另系爭文字所指涉原告曾遭提議罷免之爭
    議，係發生於系爭社區內部之糾紛，曾經歷該事件之社區住
    戶應知事件始末，未曾經歷該事件之住戶，亦得經由閱覽相
    關區分所有權人會議記錄、公告、管理委員會議記錄等文件
    ，抑是詢問管理委員或其他住戶等方式，查知事件始末等情
    ，認原告所受名譽權之侵害，經被告賠償前開數額之精神慰
    撫金，已足彌補回復，尚無須在中國時報、自由時報、聯合
    報等刊登附件所示道歉啟事始能回復原告名譽。是原告請求
    被告刊登道歉啟事部分，已逾回復名譽必要之程度，應無所
    據。
㈣、綜上所述，原告依侵權行為損害賠償法律關係，請求被告賠
　　償4 萬元及自110年2 月26日起至清償日止，按年息5 ﹪計
　　算之利息，為有理由，應予准許；逾此範圍之請求，則無理
　　由，應予駁回。
四、本件事證已臻明確，兩造其餘攻擊防禦方法及未經本院援用
    之證據，核與判決之結果不生影響，爰不一一論駁，併此敘
    明。
五、據上論結，原告之訴為一部有理由，一部無理由，依民事訴
    訟法第79條，判決如主文。　　
中　　華　　民　　國　　111 　年　　1 　　月　　14　　日
                  民事第一庭法  官  劉逸成
以上正本係照原本作成。
如對本判決上訴須於判決送達後 20 日內向本院提出上訴狀。如
委任律師提起上訴者，應一併繳納上訴審裁判費。
中　　華　　民　　國　　111 　年　　1 　　月　　14　　日
                            書記官  康雅婷
附件：
「道歉啟事」　　　　　　　　　　　　　　　　　　　　
黃正男未曾經住戶罷免，陳美蓉未經查證上開事實，逕自在公告
上記載黃正男經住戶罷免，沒資格作副主委等語，有嚴重妨害黃
正男名譽，在此鄭重聲明上開內容為不實，特此向黃正男道歉。